【裁判字號】    97,交聲,3111
【裁判日期】    971230
【裁判案由】    交管條例聲異
【裁判全文】
臺灣板橋地方法院交通事件裁定        97年度交聲字第3111號
原處分機關  交通部公路總局臺北區監理所板橋監理站
異  議  人  甲○○
即受處分人
                      之4
上列異議人即受處分人因違反道路交通管理處罰條例案件，對於
交通部公路總局臺北區監理所板橋監理站於97年12月2 日所為之
裁決處分（原處分案號：板監裁字裁41-C00000000號），聲明異
議，本院裁定如下：
    主  文
異議駁回。
    理  由
一、原處分意旨略以：異議人即受處分人甲○○於民國97年9 月
    10日凌晨0 時45分許，騎乘車牌號碼XKB-431 號重型機車，
    行經臺北縣中和市○○路151 巷口時，因駕車行經有燈光號
    誌管制之交岔路口闖紅燈（紅燈左轉）之違規事實，遭員警
    當場攔停製單舉發，爰依違反道路交通管理處罰條例第53條
    第1 項規定，裁處受處分人罰鍰新臺幣（下同）1,800 元，
    並依同條例第63條第1 項記違規點數3 點。
二、聲明異議意旨略以：異議人於上開時間，騎乘車牌號碼XKB-
    431 號重型機車，行經臺北縣中和市○○路151 巷口前，異
    議人當時是根據箭頭綠燈左轉，但員警卻說是闖紅燈，且該
    路口前亦未設有機車兩段式左轉標誌，交通號誌不清，以致
    其誤認機車可以依據箭頭綠燈左轉，為此聲明異議，請求撤
    銷原處分云云。
三、按汽車駕駛人，行經有燈光號誌管誌之交岔路口闖紅燈者，
    處新臺幣（下同）1,800 元以上5,400 以下罰鍰；又汽車駕
    駛人有上開行為時，除依原條款處罰鍰外，並予記違規點數
    3 點，道路交通管理處罰條例第53條第1 項、第63條第1 項
    第3 款分別定有明文。另依交通部函示，車輛面對圓形紅燈
    時，仍逕予穿越路口至銜接路段，含左轉、直行、迴轉及右
    轉（依箭頭綠燈允許行駛者除外），即視為闖紅燈。
四、經查：
(一)本件異議人於上開時、地，騎乘上開重型機車，因駕車行經
    有燈光號誌管制之交岔路口闖紅燈違規，經臺北縣政府警察
    局中和分局秀山派出所員警王光賢當場舉發，嗣經原處分機
    關即交通部公路總局臺北區監理所板橋監理站依據道路交通
    管理處罰條例第53條規定，於97年12月2 日裁處異議人罰鍰
    1,800 元，並記違規點數3 點之事實，有上開裁決書、臺北
    縣政府警察局北縣警交字第C00000000 號舉發違反道路交通
    管理事件通知單在卷可憑（見本院卷第5、6頁）。
(二)異議人雖以前揭情詞置辯，惟證人即舉發異議人之警員王光
    賢到庭具結證稱：當天伊負責巡邏勤務，伊站在景平路151
    巷口實施交通稽查，異議人在景平路方向號誌燈為紅燈時左
    轉景平路151 巷，伊當場看到就把異議人攔停，並告知他違
    規事由，當時異議人沒有質疑，後來異議人申訴時，才說他
    是看到汽車道的左轉燈才跟著汽車左轉，該路口雖然沒有設
    置機車二段式左轉的標誌，但是該路口有設置機車待轉區○
    ○○○○路是四線道，依照規定機車要二段式左轉，不可以
    直接左轉，舉發當時雖然是夜間，但是視線良好，沒有下雨
    ，伊站的地方是綠燈，所以異議人左轉過來一定是紅燈左轉
    等語明確（見本院卷第18、19頁）。是觀諸證人所言，當天
    夜間視線良好，證人就舉發路段之燈號變換情形、執勤所處
    位置、異議人行駛路徑及闖紅燈過程等情節詳述具體明確，
    且證人既正執行勤務之際，對前方行駛車輛動向，自特別留
    意而無錯看或誤判之虞；況證人就本件如何查獲舉發之經過
    ，於本院審理中到庭結證綦詳如上，其證述舉發過程連續而
    完整，顯見其記憶深刻，益徵其無誤判之虞；參以證人與異
    議人間，並無怨隙，且素不相識，衡情證人應無設詞攀誣，
    或虛構違規事實以陷害異議人之理，是證人王光賢警員上開
    證述內容，經核尚無不可採信之處，自堪採信，是以異議人
    上開違規之行為應堪認定。
(三)又異議人雖以該路口設有綠燈左轉燈，卻未設置機車兩段式
    左轉標誌，造成其分不清處是機車左轉還是汽車左轉云云置
    辯。然按機器腳踏車行駛之車道，應依標誌或標線之規定行
    駛；無標誌或標線者，依下列規定行駛：二、在已劃分快慢
    車道之道路，雙向道路得在最外側快車道及慢車道行駛；單
    行道道路得在慢車道及與慢車道相鄰之快車道行駛。機器腳
    踏車行駛至交岔路口，其轉彎，應依標誌或標線之規定行駛
    ；無標誌或標線者，應依第102 條及下列規定行駛：二、在
    三快車道以上單行道道路，行駛於右側車道或慢車道者，應
    以兩段方式進行左轉彎；行駛於左側車道或慢車道者，應以
    兩段方式進行右轉彎，道路交通安全規則第99條第1 項第2
    款、第2 項第2 款分別定有明文。次按機慢車左（右）轉彎
    待轉區線，係用以指示汽缸總排氣量未滿550 立方公分之機
    器腳踏車或慢車駕駛人分段行駛；視需要設於號誌管制之交
    岔路口。至前揭機慢車轉彎待轉區標線設置方式，係為一白
    色長方形，線寬15公分，並應劃設於停止線前端；如設有枕
    木紋行人穿越道者，則應劃設於枕木紋行人穿越道前方，道
    路交通標誌標線號誌設置規則第191 條亦定有明文。而觀諸
    卷附舉發員警王光賢所拍攝之現場採證照片4 張可知（見本
    院卷第10、11頁），該路段為四線車道路段，依該車道地面
    遵行方向標誌之圖示，內側車道係專供左轉車通行所用，中
    內及中外車道為直行車專用，外側車道為供直行車及右轉車
    通行之用，則機慢車僅能行駛於該路段之中外車道及外側車
    道，既為上開道路交通安全規則所揭示，而依該遵行方向標
    誌之圖示所示，僅行駛於繪有左轉方向標誌之內側車道之車
    輛，始得依路口所設交通號誌上之左轉號誌之指示而左轉，
    是以機慢車既於該路段僅能行駛於中外及外側車道，當然不
    得依該路口交通號誌之箭頭左轉綠燈之指示而左轉。再者，
    景平路278 巷口之道路路面，確實清楚劃設有機慢車左轉彎
    待轉區標線，此有上開現場採證照片在卷可憑，用以提供駕
    駛人欲騎乘機車自景平路左轉往景平路151 巷行駛時，應依
    指示為兩段式左轉之資訊，是依其明顯交通標線之設置，已
    足供車輛駕駛人及用路人遵循，並使用路人明白了解該道路
    為機慢車兩段式左轉之路段，異議人既為考領有合格駕駛執
    照之人，對機車行駛至上開交岔路口，轉彎時，應依該機慢
    車左轉彎待轉區標線規定為兩段式左轉行駛一節，即不得諉
    稱不知，從而，異議人執以該路口未設有機車兩段式左轉標
    誌云云置辯，縱然屬實，亦無從解免其責。綜上，本件舉發
    路口既設置多時相行車管制號誌，其同時顯示「圓形紅燈」
    及「左轉箭頭綠燈」時，即在指示除行駛於內側車道之得左
    轉車輛，得依箭頭綠燈之指示左轉行進外，其餘車輛均禁止
    通行，則異議人猶騎乘機車逕自左轉行駛，自屬闖紅燈之行
    為甚明，足見異議人上開所辯，顯係事後卸責之詞，尚難採
    信。
五、綜上所述，本件事證明確，異議人上開駕車行經有燈光號誌
    管制之交岔路口闖紅燈之違規事實，堪以認定。是以原處分
    機關據以援引前揭規定，並參酌違反道路交通管理事件統一
    裁罰基準表之規定，裁處異議人罰鍰1,800 元，並記違規點
    數3 點，於法並無何違誤或不當之處。本件異議為無理由，
    應予駁回。
據上論斷，應依道路交通案件處理辦法第19條，裁定如主文。
中    華    民    國    97    年    12    月    30    日
                  交通法庭  法  官  錢衍蓁
上列正本證明與原本無異。
如不服本裁定應於送達後5日內向本院提出抗告狀。
                            書記官  陳淑怡
中    華    民    國    97    年    12    月    30    日


司法院資訊處製作；財團法人民間司法改革基金會備份。
